臺灣屏東地方法院刑事判決　　　　　　　　　　　　　　　九十年度交自字第三號
　　　　自　訴　人　甲○○○
　　　　承受自訴人　乙○○
　　　　被　　　告　丙○○
　　　　選　　　任　周春米　律師
　　　　辯　護　人
右列被告因過失重傷害案件，經自訴人提起自訴，本院判決如左：
     主  文
丙○○因過失傷害人致重傷，處有期徒刑陸月，如易科罰金，以參佰元折算壹日。
     事  實
一、丙○○於民國九十年一月二十四日上午五時三十分許，駕駛車牌號碼ＳＩ—二０
    四六號自用小客車，由屏東縣內埔鄉美和村往萬巒鄉萬巒村方向行駛，途經萬巒
    村褒忠路二十七號（距離褒忠路與中正路交岔路口約五公尺處）前，本應注意車
    前狀況，並隨時採取必要之安全措施，且依當時天氣晴朗、該路段為夜間有照明
    之路段、路面並無障礙物及其身體狀態良好，均無不能注意之情事，詎竟疏未注
    意車前狀況；適有甲○○○亦未注意是否有往來車輛，即貿然穿越快車道，丙○○見狀閃避不及，其所駕駛之自用小客車右側車頭撞擊甲○○○，致甲○○○因
    而受有頭部外傷併腦室出血、胸部挫傷併左側肋骨第三至九根骨折、腹部鈍傷、
    左側橈骨骨折、左側雙踝骨折之傷害，迄目前為止仍呈創傷性腦中風、無法自理
    生活之身體上重大難治之傷害及肢體痴重、雙腳無法站立之毀敗一肢以上機能之
    傷害。丙○○肇事後，在未經有偵查權限之機關或公務員發覺為前，自行至萬巒
    分駐所報案，並向到場處理本件車禍之員警自首表明其為肇事者，並接受裁判。
二、案經甲○○○提起自訴。
     理  由
一、按自訴人於辯論終結前，喪失行為能力或死亡者，得由第三百十九條第一項所列
    得為提起自訴之人，於一個月內聲請法院承受訴訟；如無承受訴訟之人或逾期不
    為承受者，法院應分別情形，逕行判決或通知檢察官擔當訴訟，刑事訴訟法第三
    百三十二條定有明文，查本件自訴人甲○○○於提起訴訟後，因創傷性腦中風病
    情逐漸惡化，而有語無倫次、神智不清之狀況，無法為訴訟上之陳述等情，業據
    自訴人之女乙○○陳述明確，其女乙○○已於九十年十二月二十四日檢附戶籍謄
    本一份，具狀向本院聲請承受本件自訴，經核尚無不合，依首揭法條之規定，自
    應予准許，先予敘明。
二、被告丙○○固坦承於上開時、地與自訴人甲○○○發生車禍事故，自訴人因而受
    傷之事實，惟矢口否認有過失重傷害之犯行，辯稱：自訴人當時身穿深色衣物，
    橫越馬路，在距離自訴人約七、八公尺處時才看見，來不及煞車，只好往左邊閃
    避，但右側車身仍撞到自訴人，是自訴人違規在先，伊無法避免車禍之發生等語
    。經查：被告於行經前開路段時，看見自訴人站在路旁，於準備超越自訴人之際
    ，自訴人復向前行進，才在快車道上發生撞擊等情，業據被告於九十年一月二十
    四日警訊中供述明確，再依卷附現場照片顯示，肇事當時雖天色昏暗，但該路段
    照明設備良好，被告既於發生事故前已察覺自訴人站在路旁，自應小心注意自訴
    人有無橫越馬路之舉動，且依卷附道路交通事故調查報告表所記載，自訴人血跡
    遺留位置在快車道上，距離道路旁之褒忠路二十七號建築物約有五點七公尺，以
    自訴人八十歲之高齡，行走速度應不至於很快，撞擊點既在快車道上，顯見自訴
    人於被告車輛到達事故現場前已開始橫越馬路，行走於被告車輛前方，被告卻至
    僅剩餘七、八公尺的距離時，才察覺車前有人；況事故現場道路兩旁住宅林立，
    當日又是農曆正月一日，正值過年期間，早起活動之人應較平日更多，被告行經
    該處應更加小心謹慎，卻於發覺自訴人時有閃避不及之狀況，顯有疏於注意車前
    狀況之行為。又所謂信賴原則，在道路交通事故之刑事案件上，係指參與交通之
    一方，遵守交通法規秩序，得信賴同時參與交通行為之對方或其他人，亦必會遵
    守交通法規秩序，不致有違反交通法規秩序之行為發生；惟若行為之一方對於危
    險結果之發生，若稍加注意即能認識並予避免者，仍不能免除其注意義務，即無
    上開原則之適用。本件車禍被告如能注意車前狀況，當可避免車禍結果之發生，
    是被告辯稱伊無法避免車禍之發生云云，要屬卸責之詞，不足採信。
三、按汽車行駛時駕駛人應注意車前狀況，並隨時採取必要之安全措施，道路交通安
    全規則第九十四條第三項定有明文。又本件事故現場為雙向二線道、路面乾燥無
    缺陷、為夜間有照明路段等情，有道路交通事故調查報告表在卷可參，是依當時
    情形，被告丙○○並無不能注意之情事，詎其竟疏未注意車前狀況，以致撞及自
    訴人甲○○○，有違上開道路交通安全規則，其對本件車禍之發生具有過失，自
    堪認定。況本件車禍原因經送臺灣省高屏澎地區車輛行車事故鑑定委員會鑑定結
    果，亦認「一、甲○○○穿越道路未注意往來車輛為肇事主因。二、丙○○駕駛
    自小客車未注意車前狀況為肇事次因。」，此有該委員會九十年八月三十一日高
    屏澎鑑字第九０一三一三號鑑定意見書一份在卷可稽，此為鑑定機關本於專業知
    識及經驗所為之判斷，自可憑信。本件自訴人甲○○○未注意往來車輛，貿然穿
    越馬路，同有較重之過失責任（雖承受自訴人一再指稱自訴人當時係行走於道路
    旁，而非橫越馬路云云，然依卷附道路交通事故調查報告表所記載，自訴人血跡
    遺留位置在快車道上，距離道路旁之褒忠路二十七號建築物約有五點七公尺，已
    如前述，撞擊點並非在路旁；再觀之自訴人所受傷害均集中於左側身軀，自訴人
    顯係自褒忠路二十七號前橫越馬路時，遭被告自左側撞及），但此仍無卸於被告
    過失責任之認定。被告之過失行為與自訴人之受傷害間，具有相當因果關係。本
    件事證已明，被告犯行堪予認定。
四、查自訴人甲○○○因本件車禍事故，受有頭部外傷併腦室出血、胸部挫傷併左側
    肋骨第三至九根骨折、腹部鈍傷、左側橈骨骨折、左側雙踝骨折之傷害，目前雙
    腳無法行走，有重度肢痴之毀敗一肢以上機能之傷害，並有創傷性腦中風、無法
    自理生活之身體上重大難治之傷害，有寶建醫院診斷證明書三紙、財團法人屏東
    基督教醫院診斷證明書一紙及中華民國身心殘障手冊在卷可稽，並經證人王昭文
    即亞東醫院復健師結證屬實，自訴人所受傷害應屬刑法第十條第四項第四款、第
    六款之重傷害，故核被告丙○○所為，係犯刑法第二百八十四條第一項後段之過
    失致重傷罪。被告於肇事後犯罪未被發覺前，向警方報案並坦承肇事，業經被告
    供明，並據證人潘春風即處理本件車禍之員警到庭證述屬實，被告係對於未經發
    覺之犯罪自首而受裁判，應依刑法第六十二條前段減輕其刑。爰審酌被告素行、
    過失之程度輕重、對自訴人造成之損害、已賠償自訴人新台幣九十七萬餘元，及
    其犯罪後態度等一切情狀，量處如主文所示之刑，並諭知易科罰金之折算標準。
據上論斷，應依刑事訴訟法第二百九十九條第一項前段，刑法第二百八十四條第一項
後段、第六十二條前段、第四十一條第一項前段，罰金罰鍰提高標準條例第一條前段
、第二條，判決如主文。
本案經檢察官何克昌到庭執行職務。
中      華      民國    九十一    年      二      月      七      日
                                      臺灣屏東地方法院刑事第三庭
                                          審判長法  官  黃國永
                                                法  官  余德正
                                                法  官  陳姵君
右正本證明與原本無異。
如不服本判決應於收受本判決後送達後十日內向本院提出上訴書狀，其未敘述上訴理
由者，並得於提起上訴後十日內向本院補提理由書狀（均須按他造當事人之人數附繕
本 ）「切勿逕送上級法院」
                                                書記官   蔡德章
中      華      民      國      九十一      年      二      月    七    日
得上訴
附錄：
中華民國刑法第二百八十四條
 (過失傷害罪)
因過失傷害人者，處六月以下有期徒刑、拘役或五百元以下罰金，致重傷
者，處一年以下有期徒刑、拘役或五百元以下罰金。
從事業務之人，因業務上之過失傷害人者，處一年以下有期徒刑、拘役或
一千元以下罰金，致重傷者，處三年以下有期徒刑、拘役或二千元以下罰
金。
